【裁判字號】    95,交聲,924
【裁判日期】    951030
【裁判案由】    聲明異議
【裁判全文】
臺灣臺南地方法院交通事件裁定         95年度交聲字第924號
移送機關    交通部公路總局嘉義區監理所麻豆監理站
異議人即    甲○○
受處分人
上列受處分人因違反道路交通管理處罰條例案件，對於交通部公
路總局嘉義區監理所麻豆監理站民國95年9月20日所為之裁決處
分（處分案號：麻監裁罰字第裁75-N00000000號），聲明異議，
本院裁定如下：
    主  文
原處分撤銷。
甲○○不罰。
    理  由
一、原處分意旨略以：異議人即受處分人甲○○（下稱異議人）
    所有之車牌六Ｓ─二二００號自用一般小客車，於民國九十
    五年六月十五日六時四十六分許，行經高雄縣梓官鄉○○路
    與進學路口時，該路段之行車速限為時速六十公里，經測速
    為時速七十八公里，超速十八公里（駕駛人行車速度超過規
    定之最高時速未滿二十公里），且使用註銷之牌照行駛，經
    高雄縣政府警察局岡山分局逕行舉發，原處分機關即交通部
    公路總局嘉義區監理所麻豆監理站（下稱麻豆監理站）查證
    結果，復以異議人違規事實屬實，依照道路交通管理處罰條
    例（下稱處罰條例）第四十條第一項、第十二條第一項第四
    款及第二項之規定，裁處異議人罰鍰新臺幣（下同）五千三
    百元，並扣繳牌照等語。
二、本件異議意旨略以：異議人所有之車牌六Ｓ─二二００號自
    用一般小客車，僅係登記名義人，實際所有人係王志成，該
    車自九十一年間起即由王志成使用，嗣異議人一直向王志成
    催辦過戶，未獲理會，異議人乃於九十二年三月十三日，以
    王志成拒絕過戶而向麻豆監理站辦理拒不過戶註銷牌照，詎
    該牌照仍持續懸掛他車使用並多次違規，該違規事實非異議
    人所應負責，希望貴院明察等語。
三、經查：
（一）異議人所有之車牌六Ｓ─二二００號自用一般小客車，已
      於九十二年三月十三日辦理拒不過戶註銷牌照等情，有汽
      車車籍查詢資料影本、麻豆監理站檢送之六Ｓ─二二００
      號自用一般小客車拒不過戶註銷相關資料（汽車車輛異動
      登記書）影本各一份附卷可稽，足證上揭車輛牌照確於九
      十二年三月十三日即辦理拒不過戶註銷登記無誤。
（二）按汽車使用註銷之牌照行駛者，處汽車所有人新臺幣三千
      六百元以上一萬零八百元以下罰鍰，處罰條例第十二條第
      一項第四款雖定有明文，然此處所指之「汽車所有人」，
      並非專指先前車籍資料上所登記之車主，而係指該使用註
      銷牌照之車輛於違規當時之真正所有權人而言。又車籍資
      料僅係監理機關對於車輛管理之行政登記事項，車籍資料
      之車主名稱登記，雖可據以作為該車所有人之判斷依據，
      然該車籍資料原先所登記之車主，並非當然即為民法上之
      真正所有權人。何況車輛牌照經辦理拒不過戶註銷後，該
      車原有之車籍資料即無從加以變動，原車輛所有人如欲將
      該註銷牌照車輛之所有權移轉他人，或因其他法律關係而
      喪失所有權時，亦無從藉由車籍資料之變更，而另為車輛
      新車主之登記，故車輛經辦理牌照拒不過戶註銷後，其所
      有權誰屬，已無從經由原先車籍資料加以確認，實際上則
      應依照民法上動產所有權歸屬之相關規定加以判斷，而非
      始終以牌照經辦理拒不過戶註銷前車籍資料上所登記之車
      主，為該車真正所有權人之認定依據。準此，本件原車牌
      號碼六Ｓ─二二００號自用一般小客車，既已於九十二年
      三月十三日辦理拒不過戶註銷，且經麻豆監理站受理登記
      在案，一如前述，尚難認該車在違規逕行舉發當時仍屬異
      議人所有，況本件經警移送麻豆監理站裁罰時，該站亦函
      覆舉發單位即高雄縣政府警察局岡山分局略謂：經查舉發
      六Ｓ─二二００號自小客車照片車輛廠牌不符，該車並已
      於九十二年三月十三日辦理拒不過戶註銷，先予免罰，移
      請重處並協助查扣冒用該號牌之車輛等語，有該站九十五
      年四月二十四日九五嘉監稽違麻一字第０００００００六
      四三號函在卷可佐，益證異議人所辯稱登記其所有車號六
      Ｓ─二二００號自小客車自九十二年三月十三日起迄今非
      由伊占有使用乙節，應可採信。
（三）末按處罰條例關於車輛所有人之處罰，如應歸責於車輛駕
      駛人者，處罰車輛駕駛人，修正前處罰條例第八十五條第
      一項第二款定有明文。查本件六Ｓ－二二００號自用小客
      車雖登記為異議人所有，但該車輛於舉發違規當時，既非
      異議人所駕駛，亦非異議人之實力支配所及，且就汽車駕
      駛人之上揭違規行為，亦難認出於異議人故意或過失所致
      ，依行政罰法第七條第一項規定有責任始予處罰之原則，
      原處分機關未斟酌是否有可歸責於該車所有人之情事存在
      ，徒以異議人為該車車籍資料上所有人即以之為對象逕行
      裁罰，於法即有未合，原處分顯有不當，應由本院裁定撤
      銷，另為異議人不罰之諭知，以資適法。至於異議人因前
      開車輛未在占有中，是否涉有過戶未依規定申請異動登記
      之違規行為，自應由原處分機關查明處理，附此敘明。
四、據上論結，應依道路交通管理處罰條例第八十七條第二項、
    道路交通案件處理辦法第二十條前段，裁定如主文。
中    華    民    國    95    年    10    月    30    日
                  交通法庭法  官  鍾邦久
以上正本證明與原本無異。
如不服本裁定應於送達後5日內向本院提出抗告狀（應附繕本）
。
                          書記官  陳慧玲
中    華    民    國    95    年    10    月    30    日


司法院資訊處製作；財團法人民間司法改革基金會備份。
